【裁判字號】    92,易,426
【裁判日期】    920818
【裁判案由】    侵占
【裁判全文】
臺灣桃園地方法院刑事判決                          九十二年度易字第四二六號
    公  訴  人  臺灣桃園地方法院檢察署檢察官
    被      告  丙○○
右列被告因侵占案件，經檢察官提起公訴（九十二年度偵緝字第六一號），本院判決
如左︰
    主  文
丙○○意圖為自己不法之所有，而侵占對於業務上所持有之物，處有期徒刑柒月，緩
刑貳年。
    事  實
一、丙○○自民國九十一年三月五日起，任職於甲○○○大廈管理維護股份有限公司
    （以下簡稱中菱公司），由中菱公司指派其駐在桃園縣蘆竹鄉○○○街二Ｏ九號
    薇閣皇家公寓大廈管理委員會擔任總幹事職務，除負責為薇閣皇家公寓大廈管理
    委員會處理財物、總務及行政事務外，並代薇閣皇家公寓大廈管理委員會向住戶
    收取管理費用，本應於每月十五日至三十日期間內將所收取之管理費用交予中菱
    公司，丙○○竟因地下錢莊逼債甚緊，萌生意圖為自己不法所有之犯意，於九十
    一年四月二十九日晚間，收取薇閣皇家公寓大廈管理委員會管理主任彭凌峰交予
    丙○○存入銀行帳戶之管理費（新台幣─下同─）十萬元後，連同已收之管理費
    用計六萬三千一百二十九元、大樓零用金一萬八千九百七十六元、應付予廠商之
    零用金二千七百元，一併侵占入己，並於隔日（即三十日）上午至薇閣皇家公寓
    大廈社區將離職信函請警衛轉交予薇閣皇家公寓大廈管理委員會主任，並未向中
    菱公司辦理離職手續，嗣經中菱公司對帳始知上情。
二、案經中菱公司訴由台灣桃園地方法院檢察署檢察官偵查起訴。
    理  由
一、右揭事實業據被告丙○○自白不諱，核與告訴人代理人乙○○指訴相符，並有勞
    工保險卡及僱傭約定書影本一紙、管理費繳納收據單影本三十三紙、十萬元暫收
    款項簽收單影本一紙、信函影本一紙在卷可稽，是被告之自白與事實相符，應可
    採信，故本件事證已臻明確，被告犯行洵堪認定。
二、公訴人認被告並非一次侵占，而係「連續」侵占所收取管理費用六萬三千一百二
    十九元、委託存入銀行帳戶之管理費十萬元、預備支付廠商之款項二千七百元、
    零用金一萬八千九百七十六元，因認被告係「連續」犯刑法第三百三十六條第二
    項之連續業務侵占罪嫌云云。公訴人無非以被告之自白、告訴人代理人乙○○之
    指訴、管理費繳納收據單影本三十三紙、具領收據影本一張、信函影本一份、公
    共管理費經手報表一紙為主要論據。按犯罪事實應依證據認定之，無證據不得推
    定其犯罪事實，刑事訴訟法第一百五十四條定有明文。本件訊據被告丙○○堅決
    否認有連續侵占犯行，辯稱：其係一次侵占等語。經查：
    （一）被告於偵查中供陳：（問：有無在九十一年四月二十七日「應係十七日之
          誤」至二十九日將住戶張乃文等人收取管理費六三一二九元侵占？）有一
          部分，沒這麼多（參見九十二年一月二日之偵查訊問筆錄）。是被告僅就
          金額部分為回答，並未自白「連續」侵占。被告另於偵查中供陳：（問：
          共侵占十八萬四千八百零五元？）是（參見九十二年一月二十三日偵查中
          訊問筆錄）。是被告亦未自白連續侵占。綜上可知，被告於偵查中僅自白
          「侵占」，並未自白有「連續」侵占之事實。
    （二）告訴人雖於告訴狀指訴被告有連續侵占犯行，惟並未於偵查中及本院審理
          中指出「連續」侵占之證據，自不能僅以告訴人片面之指訴，遽認被告有
          「連續」侵占之犯行。
    （三）告訴人提出之管理費繳納收據單影本三十三紙、具領收據一張、公共管理
          費經手報表一紙，均係被告侵占之款項證明，並無法證明被告係連續侵占
          。
    （四）告訴人代理人陳稱：管理費每月十五日至三十日交給公司等語。可知被告
          於每月三十日前將所收及保管費用交（匯）予公司即可，無庸每日匯入公
          司，是被告雖自九十一年四月十七日起，每日有收取管理費之事實，惟在
          九十一年四月三十日被告將錢匯入公司帳戶前，不能推定被告必於四月三
          十日前已將所收取之款項侵占入己。
    （五）觀諸卷附被告於九十一年四月三十日交予薇閣皇家公寓大廈社區警衛之信
          函一紙載明「感謝兩個月來的厚愛，今出此下策，實因外債纏身，轉而向
          地下錢莊借貸，因不堪高利脅迫，又求助無門，因此．．．」，此亦可解
          釋為被告於九十一年四月二十九日收取主任彭凌鋒轉交之大樓管理費十萬
          元後，始出此下策一次侵占所保管之全部款項。是被告所書立之信函尚難
          認被告有自白「連續」侵占之犯行。
    綜上所述，並無證據足資證明被告係「連續」將管理費、零用金等侵占入己。自
    僅能認定被告係一次侵占業務持有之款項，應予敘明。
三、被告丙○○係中菱公司派駐於薇閣皇家公寓大廈管理委員會之總幹事，負責薇閣
    皇家公寓大廈管理委員會之財物管理，是其所收取及保管薇閣皇家公寓大廈管理
    委員會管理費用及其他費用，自為被告業務所持有之物。核被告所為係犯刑法第
    三百三十六條第二項之業務侵占罪，爰審酌被告之品行、犯罪動機、目的、手段
    、侵占十八萬餘元、及已將所侵占之款項返還告訴人犯罪後之態度良好等一切情
    狀，量處如主文所示之刑，以示懲儆。至於公訴人求處有期徒刑六月，顯未斟酌
    被告侵占十八萬餘元之事實，不宜量處最低度刑，併予敘明。又被告前未曾受有
    期徒刑以上刑之宣告，有台灣桃園地方法院檢察署刑案資料查註紀錄表乙紙在卷
    可稽，因一時失慮，偶罹刑典，犯後已坦承犯行，深具悔意，經此刑之宣告後，
    應知警惕而無再犯之虞，本院因認暫不執行其刑為適當，予以宣告緩刑二年，以
    勵自新。
據上論結，應依刑事訴訟法第二百九十九條第一項前段，刑法第三百三十六條第二項
、第七十四條第一款，罰金罰鍰提高標準條例第一條前段，判決如主文。
本案經檢察官許曉微到庭執行職務。
中      華      民      國    九十二    年      八      月     十八     日
                                  臺灣桃園地方法院刑事第一庭
                                      法  官  吳爭奇
右正本證明與原本無異
如不服本判決書應於送達後十日內向本院提出上訴狀
                                      書記官  梁麗雲
中      華      民      國    九十二    年      八      月     十八     日


司法院資訊處製作；財團法人民間司法改革基金會備份。
